【裁判字號】    89,訴,2184
【裁判日期】    891107
【裁判案由】    家庭暴力防治法
【裁判全文】
臺灣高雄地方法院刑事判決                        八十九年度訴字第二一八四號
    公  訴  人  臺灣高雄地方法院檢察署檢察官
    被      告  丙○○
右列被告因家庭暴力防治法案件，經檢察官提起公訴（八十九年度偵字第一六七一四
號），及移送併辦（八十九年度偵字第二一五七二號），本院判決如左：
    主  文
丙○○違反法院依家庭暴力防治法第十三條所為禁止實施家庭暴力行為之通常保護令
裁定，累犯，處有期徒刑陸月；又連續傷害直系血親尊親屬之身體，累犯，處有期徒
刑柒月；應執行有期徒刑壹年。
    事  實
一、丙○○前曾因二次傷害案件，分別經台灣高等法院高雄分院於民國八十八年八月
    三十一日以連續傷害直系血親尊親屬罪判處有期徒刑五月，及台灣高雄地方法院
    於八十八年十一月二十六日以連續違反法院依家庭暴力防治法第十三條所為禁止
    實施家庭暴力行為之通常保護令裁定判處有期徒刑四月，應執行有期徒刑七月確
    定，於八十九年四月二十一日執行完畢。
二、丙○○與其父甲○○係家庭暴力防治法第三條第三款所稱之家庭成員，其明知甲○○已向台灣高雄地方法院聲請核發通常保護令，並經台灣高雄地方法院於八十
    八年八月二十一日核准，依家庭暴力防治法第十三條第二項第一款之規定裁定「
    丙○○不得對甲○○實施身體或精神上不法侵害之行為，保護令之有效期間為一
    年」（八十八年度家護字第一五五號民事通常保護令），該民事通常保護令並於
    八十八年八月二十六日於高雄市三民區○○○路四四三巷十一號送達丙○○。詎
    丙○○復分別基於違反通常保護令之犯意及傷害之概括犯意，於八十九年七月十
    六日上午六時三十分許，在高雄市三民區○○○路四四三巷十一號其與父母同居
    之住處，酒後以言語侮罵其父甲○○及其母乙○○○，並徒手摑掌甲○○左臉頰
    （未成傷），且徒手毆打乙○○○臉部，並手推乙○○○致其背部撞及衣櫥，造
    成乙○○○受有「顏面挫傷、背部挫傷」等傷害。丙○○復承上傷害乙○○○之
    犯意，於八十九年九月六日上午七時三十分許，在上址住處，徒手推其母乙○○○，致其頭部撞及電視，造成乙○○○受有「頭部外傷併顏面挫傷３Ⅹ２公分、
    雙側耳膜穿孔」等傷害。
三、案經甲○○及乙○○○訴由高雄市政府警察局三民第二分局報請台灣高雄地方法
    院檢察署檢察官偵查起訴。
    理  由
一、訊據被告丙○○固坦承明知其父甲○○已向台灣高雄地方法院聲請核發通常保護
    令，並已於八十八年八月二十一日核准之事實不諱，惟矢口否認有何上開犯行，
    辯稱：伊平時有喝酒之習慣，於八十九年七月十六日上午六時三十分許及於八十
    九年九月六日上午七時三十分許，伊均有喝酒，但伊並無侮罵及出手毆打伊父甲○○及伊母乙○○○云云。惟查：右揭事實，迭據被害人甲○○及乙○○○於警
    訊及本院審理中指訴綦詳，參以診斷證明書傷勢之記載，告訴人乙○○○所述與
    常情無違，應為真實，有診斷證明書二紙附卷可稽。此外，復有通常保護令一紙
    在卷可稽。且被告於警訊時亦自承於八十九年七月十日案發當時可能因喝酒太多
    而不知道，又被害人甲○○及乙○○○均陳稱被告於是（十）日因酒後爭吵而出
    手對其等毆打，亦合情理，應堪採信。職是，被告空言辯解，顯屬事後卸責之詞
    ，不足採信。從而，本件事證明確，被告上開犯行，應堪認定。
二、被告丙○○對甲○○實施身體上不法之侵害行為，因而違反本院所為禁止實施家
    庭暴力行為之上開裁定，而被害人乙○○○確為被告丙○○之母，有法務部戶役
    政連結作業系統乙紙可按。核被告所為，係犯家庭暴力防治法第五十條第一款之
    違反保護令罪、刑法第二百八十條、第二百七十七條第一項之傷害直系血親尊親
    屬罪。被告先後二次傷害犯行，時間緊接，方法相同，觸犯構成要件相同之罪名
    ，顯係基於概括犯意反覆為之，依連續犯規定論以一罪，並依法加重其刑。其所
    犯家庭暴力防治法違反保護令罪及傷害直系血親尊親屬罪二罪間，犯意各別，行
    為互異，應予分論併罰。公訴人認上開二罪間，有方法結果之牽連關係，應從一
    重處斷，尚有未恰。又被告曾因傷害案件，分別經台灣高等法院高雄分院判處有
    期徒刑五月，及台灣高雄地方法院判處有期徒刑四月，應執行有期徒刑七月確定
    ，於八十九年四月二十一日執行完畢，有台灣高等法院被告全國前案紀錄表可按
    ，其於有期徒刑執行完畢後五年以內再犯有期徒刑以上之罪，為累犯，依法遞加
    重其刑。爰審酌被告甫因毆打父母經法院分別判處徒刑，於執行完畢後，且前經
    被害人甲○○原諒而撤回傷害部分之告訴，仍不知悔改、警惕，孝敬父母，竟再
    犯本件之罪，顯無倫常觀念，犯罪之手段、目的、所生損害，及犯後未坦承犯行
    等一切情狀，分別量處如主文所示之刑，並定其應執行刑，以資懲儆。
據上論斷，應依刑事訴訟法第二百九十九條第一項前段，家庭暴力防治法第五十條第
一款、第十三條第二項第一款，刑法第十一條前段、第五十六條、第二百八十條、第
二百七十七條第一項、第四十七條、第五十一條第五款，罰金罰鍰提高標準條例第一
條前段，判決如主文。
本案經檢察官邱克斌到庭執行職務。
中      華      民      國      八十九    年      十一    月      七    日
                                  臺灣高雄地方法院刑事第六庭
                                      法  官  洪榮家
右正本證明與原本無異。
如不服本判決，應於判決送達後十日內，向本院提出上訴狀。
                                      書記官  曾定家
中      華      民      國      八十九    年      十一    月      七    日
附錄本案論科刑法條全文：
家庭暴力防治法第五十條
  違反法院第十三條、第十五條所為之下列裁定者，為本法所稱之違反保護令罪，處
  三年以下有期徒刑、拘役或科或併科新台幣十萬元以下罰金：
  一、禁止實施家庭暴力行為。
  二、禁止直接或間接騷擾、接觸、通話或其他連絡行為‧
  三、命遷出住居所。
  四、遠離住居所、工作場，學校或其他特定場所。
  五、命完成加害人處遇計畫；戒癮治療、精神治;療、心輔導或其他治療、輔導。
刑法第二百七十七條第一項：
  傷害人之身體或健康者，處三年以下有期徒刑、拘役或一千元以下罰金。
刑法第二百八十條：
  對於直系血親尊親屬，犯二百七十七條或二百七十八條之罪者，加重其刑至二分之
  一。


司法院資訊處製作；財團法人民間司法改革基金會備份。
